【裁判字號】    99,交上易,1191
【裁判日期】    990929
【裁判案由】    過失致死
【裁判全文】
臺灣高等法院臺中分院刑事判決      99年度交上易字第1191號
上  訴  人  臺灣臺中地方法院檢察署檢察官
被      告  甲○○
上列上訴人因被告過失致死案件，不服臺灣臺中地方法院99年度
交易字第303號中華民國99年8月12日第一審判決（起訴案號：臺
灣臺中地方法院檢察署99年度偵字第2006號），提起上訴，本院
判決如下：
    主  文
上訴駁回。
    理  由
一、依刑事訴訟法第三百五十條、第三百六十一條、第三百六十
    二條、第三百六十七條規定，不服地方法院之第一審判決而
    上訴者，須提出上訴書狀，並應敘述具體理由，為上訴必備
    之程式；其所提出之書狀未敘述上訴理由，或僅曾以言詞陳
    述上訴理由者，均應於上訴期間屆滿後二十日內補提理由書
    於第一審法院。第一審法院經形式審查，認逾期未補提上訴
    理由者，應定期間先命補正；逾期未補正者，為上訴不合法
    律上之程式，應以裁定駁回。倘已提出上訴理由，但所提非
    屬具體理由者，則由第二審法院以上訴不合法律上之程式，
    判決駁回。而所謂具體理由，必係依據卷內既有訴訟資料或
    提出新事證，指摘或表明第一審判決有何採證認事、用法或
    量刑等足以影響判決本旨之不當或違法，而構成應予撤銷之
    具體事由，始克當之（例如：依憑證據法則具體指出所採證
    據何以不具證據能力，或依憑卷證資料，明確指出所為證據
    證明力之判斷如何違背經驗、論理法則）；倘僅泛言原判決
    認定事實錯誤、違背法令、量刑失之過重或輕縱，而未依上
    揭意旨指出具體事由，或形式上雖已指出具體事由，然該事
    由縱使屬實，亦不足以認為原判決有何不當或違法者（例如
    ：對不具有調查必要性之證據，法院未依聲請調查亦未說明
    理由，或援用證據不當，但除去該證據仍應為同一事實之認
    定），皆難謂係具體理由，俾與第二審上訴制度旨在請求第
    二審法院撤銷、變更第一審不當或違法之判決，以實現個案
    救濟之立法目的相契合，並節制濫行上訴（最高法院九十七
    年度臺上字第八九二號判決意旨可資參照）。又理由是否具
    體，則屬第二審法院審查之範圍，不在命補正之列，亦即上
    訴書狀已記載理由，並有具體之敘述時，其上訴既屬合法，
    第二審法院固應就其理由之是否可取，為實體之審理及判斷
    ；如認其上訴書狀雖記載理由，但並未具體敘述時，則無須
    再命補正，可逕認其上訴不合法，以判決駁回之（此有最高
    法院九十七年度臺上字第一二八一號判決意旨可參）。
二、檢察官上訴理由略以：本件被告雖坦承犯行，然其過失情節
    嚴重，且因其過失行為造成被害人死亡，被告雖已與告訴人
    乙○○（即被害人之父）達成和解，但尚未賠償告訴人所受
    之財產上及精神上全部之損害，且本案被告不符自首要件，
    卻僅量處有期徒刑六月，實有量刑過輕而難收矯正之效。原
    審於本案量刑上確有違反比例原則及公平原則，難認原判決
    妥適，爰依刑事訴訟法第三百四十四條第一項、第三百六十
    一條提起上訴，請將原判決撤銷，另為適當之判決等語。
三、經查，按刑罰之量定，屬法院自由裁量之職權行使，應審酌
    刑法第五十七條所列各款事由及一切情狀，為酌量輕重之標
    準，並非漫無限制；量刑輕重係屬事實審法院得依職權自由
    裁量之事項，苟已斟酌刑法第五十七條各款所列情狀而未逾
    越法定刑度，不得遽指為違法；且在同一犯罪事實與情節，
    如別無其他加重或減輕之原因，下級審量定之刑，亦無過重
    或失輕之不當情形，則上級審法院對下級審法院之職權行使
    ，原則上應予尊重（最高法院七十二年臺上字第六六九六號
    、七十五年臺上字第七０三三號判例及八十五年度臺上字第
    二四四六號判決意旨參照）。原審以被告罪證明確，審酌被
    告無駕駛執照騎乘重型機車，並因駕駛疏失造成被害人死亡
    ，應依道路交通管理處罰條例第八十六條第一項規定加重其
    刑，暨參酌被告之前科素行，本件所侵害之法益為生命法益
    ，對被害人之家屬造成之損害甚巨，權衡被告之過失程度，
    犯後除坦承犯行外，並與被害人之父、母達成和解，已分別
    支付新台幣二十五萬元、二十萬元，其餘款項則分期按月支
    付各五千元，有臺灣臺中地方法院九十九年度司中調字第一
    四一八號調解筆錄、九十九年度交附民字第一六０號和解筆
    錄各一份在卷可參，且考量被告應賠償之未到期款項，尚需
    被告在外工作支付，若令被告入監執行，非但被告一家生計
    中斷，且被害人之父、母亦難以獲償等一切情狀，量處被告
    有期徒刑六月，並諭知易科罰金之折算標準。原審顯係本於
    被告之責任為基礎，並已具體斟酌刑法第五十七條所列情形
    而為量定，並未偏執一端，而有輕重失衡之情事，依上開最
    高法院判例、判決意旨，不得遽指為違法。況且本件於九十
    九年八月十日審理時，原審就被告之科刑範圍詢問告訴人之
    意見，告訴人亦當庭表示同意被告得以易科罰金，僅希望被
    告能夠履行和解條件等語（見原審卷第六十三頁），而本件
    被告不符自首之要件，原審判決亦未援引刑法第六十二條自
    首規定減輕其刑，原審參酌上情，判處被告有期徒刑六月，
    核其情節，並無檢察官上訴意旨所稱量刑過輕難收矯正之效
    之情形。是以檢察官上訴意旨指原審判決量刑非屬妥適云云
    ，尚有誤會。
四、綜上所述，本院依形式上觀察認原審判決認事用法並無違法
    或不當之處，量刑亦屬妥適，檢察官上訴理由並未依據卷內
    既有訴訟資料或提出新事證，指摘或表明第一審判決有何採
    證認事、用法或量刑等足以影響判決本旨之不當或違法，而
    構成應予撤銷之具體事由，自非屬得上訴第二審之具體理由
    。依上揭法律規定及判決意旨，檢察官提起之第二審上訴不
    合法律上程式，爰不經言詞辯論，判決駁回上訴。
據上論斷，應依刑事訴訟法第三百六十七條前段、第三百七十二
條，判決如主文。
中    華    民    國    99    年    9     月    29    日
            刑事第七庭    審判長法  官  林  榮  龍
                                法  官  黃  仁  松
                                法  官  王  義  閔
上列正本證明與原本無異。
不得上訴。
                                書記官  陳  慈  傳
中    華    民    國    99    年    9     月    29    日

司法院資訊處製作；財團法人民間司法改革基金會備份。
